臺灣基隆地方法院民事裁定
110年度消債清字第9號
聲  請  人
即  債務人  張朝宗  

代  理  人  陳學驊律師
上列當事人聲請消費者債務清理事件，本院裁定如下：
    主  文
債務人張朝宗自中華民國一百一十年三月三十日下午五時開始清
算程序。
命司法事務官進行本件清算程序。
    理  由
一、按為使負債務之消費者得依消費者債務清理條例（下稱債清
    條例）所定程序清理債務，以調整其與債權人及其他利害關
    係人之權利義務關係，保障債權人之公平受償，謀求消費者
    經濟生活之更生及社會經濟之健全發展，特制定債清條例（
    參見債清條例第1 條）。次按債務人不能清償債務或有不能
    清償之虞者，得依債清條例所定更生或清算程序，清理其債
    務；債務人於法院裁定開始更生程序或許可和解或宣告破產
    前，得向法院聲請清算；債務人對於金融機構負債務者，在
    聲請更生或清算前，應向最大債權金融機構請求協商債務清
    償方案，或向其住、居所地之法院或鄉、鎮、市、區調解委
    員會聲請債務清理之調解；自債務人提出協商請求之翌日起
    ，逾30日不開始協商，或自開始協商之翌日起逾90日協商不
    成立，債務人得逕向法院聲請更生或清算，債清條例第3 條
    、第80條前段、第151 條第1 項、第153 條定有明文。而依
    債清條例第2 條第1 項、第2 項規定，債清條例所稱消費者
    ，指五年內未從事營業活動或從事營業額平均每月新臺幣（
    下同）200,000 元以下之小規模營業活動之自然人。準此，
    五年內未從事營業活動或從事營業額平均每月200,000 元以
    下之小規模營業活動之自然人，倘有不能清償債務或有不能
    清償債務之虞，且客觀上並無濫用更生或清算程序之情事者
    ，自應使其藉由債清條例所定程序清理債務。第按法院開始
    清算程序之裁定，應載明其年、月、日、時，並即時發生效
    力；法院裁定開始清算程序後，得命司法事務官進行清算程
    序。債清條例第83條第1 項、第16條第1 項前段亦有明定。
    又依債清條例第85條第1 項規定，債務人之財產不敷清償清
    算程序之費用時，法院應裁定開始清算程序，並同時終止清
    算程序。
二、聲請意旨略以：
　　聲請人即債務人前固曾向本院聲請債務清理之調解（本院民
    國110 年度司消債調字第19號），惟因聲請人無力負擔債權
    人提供之還款條件，故而與債權人協商不成。又聲請人前兩
    年之收入總合為233,904 元，扣除聲請人每月之必要支出，
    實已所剩無幾，而有不能清償債務之情形，兼之聲請人未經
    法院裁定開始更生程序、許可和解或宣告破產，爰依法向本
    院聲請清算等語。
三、經查：
  ㈠聲請人主張其於本件聲請前五年俱未從事營業活動，復未經
    法院裁定開始更生程序、許可和解或宣告破產，且聲請人雖
    曾向本院聲請債務清理之調解（本院110 年度司消債調字第
    19號），然因聲請人無力負擔債權人提供之還款條件，故而
    與債權人協商不成等情節，業據提出與其主張相符之調解不
    成立證明書、財產及收入狀況說明書、債權人清冊、財團法
    人金融聯合徵信中心當事人綜合信用報告－債務清理條例前
    置協商專用債權人清冊、107 、108 年度綜合所得稅各類所
    得資料清單、全國財產稅總歸戶財產查詢清單、投保資料明
    細、金山區漁會會員在保證明書等件為證，並據本院職權調
    取110 年度司消債調字第19號消費者債務清理調解事件案卷
    核閱無訛，堪信聲請人關此主張俱為真實。從而，本件聲請
    首即核與債清條例第2 條第1 項、第3 條、第80條前段、第
    151 條之程序要件相符。
  ㈡其次，本院司法事務官曾通知各債權人陳報債權；而截至債
    權人因本院司法事務官通知而陳報債權額之時止，聲請人無
    擔保或無優先權之債務，累計已達2,417,665元，此有相關
    債權人經本院司法事務官通知而提出之陳報內容存卷為憑。
    又聲請人現今已無足可沖償前揭債務之相當財產，此參聲請
    人提出之全國財產稅總歸戶財產查詢清單即明；而聲請人現
    已屆齡67歲、無固定工作，聲請前兩年之國民年金、老農津
    貼收入總合為233,904 元乙情，亦有聲請人提出之戶籍謄本
    、107 、108 年度綜合所得稅各類所得資料清單、中華郵政
    存簿儲金簿、合作金庫銀行存款存摺等件在卷可考，是予平
    均推算，聲請人每月收入（國民年金、老農津貼）至多9,74
    6 元（計算式：233,904 元÷24個月＝9,746 元），客觀上已
    然不敷其每月所須之必要花銷，且聲請人未來另覓工作以清
    償旨揭債務之可能，亦屬極微。兩相對照以觀，聲請人客觀
    上確實不能清償旨揭債務，而有藉助清算制度調整其與債權
    人間之權利義務關係俾重建其經濟生活之必要。
四、綜上所述，聲請人為五年內俱未從事營業活動之一般消費者
    ，復未經法院裁定開始更生程序、許可和解或宣告破產，且
    曾向本院聲請債務清理之調解（本院110 年度司消債調字第
    19號），惟因聲請人無力負擔債權人提供之還款條件，故而
    與債權人協商不成，此外，衡諸聲請人目前之全部收支暨其
    財產狀況，聲請人已不能維持人性尊嚴之最低生活條件，而
    有不能清償債務之虞，兼之本件查無債清條例第6 條第3 項
    、第8 條或第82條所定應駁回清算聲請之事由存在，則其本
    件清算之聲請，自屬有據，並應准許。
五、末以，聲請人客觀上雖有不能清償債務之虞，然衡諸本件清
    算程序之規模，聲請人之財產應尚足敷清算程序費用之清償
    ，為期兼顧整體債權人之利益，爰命司法事務官進行本件清
    算程序如主文第二項之所示。
六、依債清條例第83條第1 項、第16條第1 項，裁定如主文。
中　　華　　民　　國　　110 　年　　3 　　月　　29　　日
                  民事庭法  官   王慧惠
以上正本係照原本作成。　　　　　　　　　    
本件裁定不得抗告。
中　　華　　民　　國　　110 　年　　3 　　月　　29　　日
                        書記官   姚安儒